【裁判字號】    91,簡上,279
【裁判日期】    920724
【裁判案由】    違反自來水法
【裁判全文】
臺灣臺北地方法院刑事判決                        九十一年度簡上字第二七九號
    上  訴  人
    即  被  告  乙○○  男  四.
    選任辯護人  張玉希律師
                莊寧馨律師
右列上訴人即被告因違反自來水法案件，不服本院九十一年度簡字第二六五二號，中
華民國九十一年九月十九日第一審簡易判決（聲請簡易判決處刑案號：九十一年度偵
字第四八六二號），提起上訴，本院第二審合議庭判決如左：
    主      文
原判決撤銷。
乙○○未經自來水事業許可，在自來水事業供水管線上取水，處有期徒刑伍月，如易
科罰金，以參佰元折算壹日，緩刑貳年。
    事      實
一、乙○○係世久營造探勘工程股份有限公司（下稱世久營造公司）副理，並擔任該
    公司所承攬台北市捷運局信義線ＣＲ二三八Ａ標工程之工務所主任，竟於民國九
    十年一月間，在台北市○○路○段與市○路○○路口上開工程之工地施工時，因
    自來水表遭挖損，為台北市自來水事業處管線維修承包商將水管封管，水表因而
    移置在旁，乙○○竟未經自來水事業即台北自來水事業處許可，在給水線未經自
    來水表量測之情況下，利用不知情已成年之水電工人，另接Ｔ字型雙通管，在自
    來水事業供水管線上逕予取水，供上開工地使用，嗣至同年一月十八日下午三時
    三十五分許，為台北自來水事業處稽查員丙○○及丁○○當場查獲。
二、案經台北自來水事業處訴請台灣台北地方法院檢察署檢察官偵查起訴。
    理      由
一、訊據被告乙○○矢口否認右揭違反自來水法之行為，辯稱：（一）私接自來水之
    行為，係現場工人為圖便利擅自所為，與被告無涉，該標工程係分包予不同小包
    承作，許多施工細節皆由小包管理，被告之工作僅負責掌握工程之進度，而案發
    現場之工地即委由小包承作，並由小包實際進行施工，據被告事後查證，因告訴
    人遲未來修理，現場工人為清理工地現場之路面，擅自接管使用；（二）工地現
    場水表確係損壞，此一事實，除有案附之自來水簽認核價單可稽，告訴人台北自
    來水事業處東區營業分處來函更明確表示，據查該工地於九十年一月十七日抄表
    時，水表確係損害待修拆除在旁；（三）被告於九十一年一月初確曾打電話予告
    訴人之職員，請求報修水表，查案發工地現場之水表及水管因施工之故，經常損
    壞，此有告訴人提出之修繕紀錄可稽，被告若果有竊水之意思，則於前二次即無
    需報修，而直接私接即可，實無需等到第三次，由此足證明被告自始即無竊水之
    意思，再者，依前二次紀錄可知，如工地現場發生水管挖損之情形，必定立即向
    告訴人電話報修，該處卻遲未派人處理，而該處之職員稱未接獲被告之公司報修
    ，恐係因該處人員眾多，彼此聯絡不當或電話紀錄不詳所致云云。經查：
（一）證人丙○○於本院訊問時證稱：伊去現場只有一次，現場應該裝表的位置只有
      一個管子，沒有經過我們水表計費等語；又證人丁○○於本院訊問時證稱：九
      十年一月十八日伊發現有竊水之情形，伊去抄表時，表位沒有水表，水表在離
      表位十步的地方，接表的管線都是接新的，自來水公司的水管應該都在地上，
      照片中的水管都是他們新接的等語（見本院九十二年四月十六日訊問筆錄），
      並有現場照片影本二張、正本一張附卷可稽，照片顯示工地現場有另接Ｔ字型
      雙通管；又證人丁○○及丙○○均證稱渠等到現場時，水管的止水栓是開著的
      （見本院九十二年四月十六日訊問筆錄第四頁、第十二頁），此外，並有台北
      市自來水事業處用水實地調查表附卷可資佐證，足認被告所管理之上開工地現
      場，確有在供水管線上，未經自來水表量測之情況下，另接新水管接水使用之
      事實。
（二）次查，證人朱雙有到庭證稱：伊是自來水事業處之承包商，負責自來水搶修，
      伊有去過信義路五段和市○路○○路口世久營造公司的工地三次，第一次是八
      十九年十月二十三日、第二次是八十九年十月二十七日，第三次是九十年二月
      十三日，第一次是接獲水廠通知去了之後，發覺水表挖損，伊就通知給水股就
      走了，第二次是接獲施工挖損，發覺水表挖壞了，就作表前封管，第三次是接
      獲通知，表還是原來的，有部分零件我們幫他換，表體損壞的部分復原再裝回
      去，又第二次到現場封管，封的部位應該在紅色止水栓前面，當時沒有看到紅
      色止水栓，封管後工地即不能接管使用等語；依證人朱雙有之證言，其於八十
      九年十二月二十七日已將被告所管理之工地現場水管封管，而被告自承八十九
      年十二月二十七日至九十年一月十八日之間該工地仍有施工，且該工地現場工
      地用水沒有其他供水線，按工地現場之用水應為每日不可或缺，該工地自封管
      至被查悉接管使用，至少十日以上，時間非短暫，又被告自承擔任上開世久營
      造公司現場工地主任，依其公司來講現場負責人就是工地主任，現場查獲的是
      施工用水，其公司和包商的合約是由世久營造公司供應水電等語；被告既擔任
      現場之工地主任，應認被告對於工地現場有現實之管領力，且世久營造又負責
      工地現場水電之供應，是被告辯稱不知工地現場接管使用云云，顯係卸責之情
      ，不足採信。另被告辯稱係分包商下包工人自行接管使用云云，惟被告為工地
      現場主任，於查獲時當即能查知到底何人所為，惟迄無查報所稱之工人，自難
      為有利於被告之認定，另本件證人丙○○、丁○○、朱雙有均證稱不知何人接
      管，尚無積極證據證明工地現場未經水表之雙通管為被告親自所接，且被告於
      本院九十二年七月三日審判時供稱：工地要裝Ｔ字型管，是由已成年之臨時水
      電工裝設等語，則被告係利用不知情之水電工所為，被告為間接正犯。
（三）至被告辯稱水表因施工挖損雖經證人朱雙有證述在卷，且證人甲○○亦到庭證
      稱八十九年十月二十三日有到現場，發現水表被施工挖土機挖壞等情，惟查，
      系爭工地水表縱有被挖損情形，被告工地在未經自來水事業許可下，顯不得自
      行接管使用，被告仍利用不知情之水電工接管使用，其有竊水之故意，已甚明
      確，尚難以在此之前，曾經報修，而為其有利之認定。綜上事證，被告違反自
      來水法之犯行堪以認定，應予依法論科。
二、核被告所為，係犯自來水法第九十八條第一款之罪。又依據被告於偵查中自承：
    九十（筆錄記載為九十一）年一月上旬該處作整地、出土工程，而整地時損壞，
    我們已經有申請裝置水管及水表，我們有報修，但一直沒有人來修復等語，足認
    被告管理之工地接管使用之日期約於九十年一月間起，公訴人於本院九十二年七
    月三日審判時陳稱，被告犯罪時間應從八十九年十二月至九十年二月等詞，尚有
    誤會。
三、原審對被告予以論罪科刑，雖非無見，惟查，本件尚無積極證據證明工地現場未
    經水表之Ｔ字型雙通管為被告親自所接，被告係利用不知情已成年之水電工人所
    為，被告為間接正犯。又依本案犯罪情節，在該工地供水管線上接管行為僅有一
    次，且係以止水栓之方式竊水使用，每一次用水行為實難強行分割，是被告自九
    十年一月間至同年一月十八日查獲竊水之時止，應認係單一竊水決意而接續為之
    ，為接續犯。原判決未認定被告為間接正犯，且認被告為連續犯，均有未洽。被
    告上訴意旨否認犯罪，雖無理由，惟原判決既有前揭可議之處，即無可維持，應
    由本院將原判決撤銷改判。爰審酌被告之品行、犯罪動機、目的、手段、竊水之
    數量、所生之危害及犯罪後之態度等一切情狀，量處如主文第二項所示之刑，並
    諭知易科罰金之折算標準。又查被告前未曾受有期徒刑以上刑之宣告，且係初犯
    ，有台灣高等法院被告全國前案紀錄表一紙在卷可稽，其因一時失慮，而犯本罪
    ，經此刑之宣告後，應知警惕而無再犯之虞，本院認以暫不執行其刑為適當，予
    以宣告緩刑二年，用啟自新。。
據上論斷，應依刑事訴訟法第四百五十五條之一第一項、第三項、第三百六十九條第
一項前段、第三百六十四條、第二百九十九條第一項前段，自來水法第九十八條第一
款、刑法第十一條前段、第四十一條第一項前段、第七十四條第一款，罰金罰鍰提高
標準條例第一條前段、第二條，判決如主文。
本案經檢察官戊○○到庭執行職務。
中      華      民      國    九十二    年      七      月    二十四    日
                                    臺灣臺北地方法院刑事第三庭
                                        審判長法  官  李  英  勇
                                              法  官  陳  德  民
                                              法  官  吳  淑  惠
右正本證明與原本無異。
不得上訴。
                                              書記官  林  淑  卿
中      華      民      國    九十二    年      七      月    二十四    日
附錄本案論罪科刑法條全文：
自來水法第九十八條第一款
 (罰則 (三) )
有左列行為之一者為竊水，處五年以下有期徒刑、拘役或五百元以下罰金
：
一  未經自來水事業許可，在自來水事業供水管線上取水者。
二  繞越所裝量水器私接水管。
三  毀損或改變量水器之構造，或用其他方法致量水器失效或不準確者。
四  未經自來水事業許可，擅自開啟消火栓取用自來水者。但因消防需要
    而開啟不在此限。


司法院資訊處製作；財團法人民間司法改革基金會備份。
